臺灣高等法院台南分院民事判決　九十三年度上易字第一八七號　Ｊ
　　上　訴　人　甲　○　○
　　訴訟代理人　林　永　發　律師
　　被　上訴人　丙　○　○
　　訴訟代理人　乙　○　○
右當事人間請求侵權行為損害賠償事件，上訴人對於中華民國九十三年八月四日台灣
台南地方法院第一審判決（九十三年度訴字第四七四號）提起上訴，經本院於九十三
年十二月十四日言詞辯論終結後，判決如左：
    主    文
原判決關於駁回上訴人後開第二項之訴部分及除確定部分外訴訟費用之裁判均廢棄。
被上訴人應再給付上訴人新台幣萬元，及自九十二年十月二十五日起，至清償日止
，按週年利率百分之五計算之利息。
其餘上訴駁回。
第一審（除確定部分外）及第二審訴訟費用，由被上訴人負擔百分之三，餘由上訴人
負擔。
    事實及理由
一、本件上訴人起訴主張：被上訴人丙○○於民國九十二年一月十七日上午十時四十
    分許，駕駛車號６Ｓ－７９７３號自用小客車，沿臺南市○○路內側快車道，由
    西向東行駛，途經該路與公園路口左轉時，因未注意車前狀況，撞及由西向東穿
    越道路之上訴人，致上訴人頭部外傷，左頭皮裂傷，左足踝挫傷及左肘、右膝擦
    傷等傷害，爰依侵權行為損害賠償之法律關係，請求被上訴人賠償醫藥費六千二
    百三十一元、腦部檢查費用七萬二千三百四十七元、交通費用一萬九千八百元。
    、減少工作收入十二萬元及精神慰藉金八十萬元，合計一百零一萬八千三百七十
    八元及自起訴狀繕本送達之翌日（九十二年十月二十五日）起，至清償日止，按
    年息百分之五計算之法定遲延利息。原審准上訴人醫藥費六千一百四十一元、交
    通費六千六百元及精神慰撫金四萬元，合計五萬二千七百四十一元本息之請求，
    而駁回上訴人其餘之訴後，上訴人就其敗訴部分（即九十六萬五千六百三十七元
    本息）提起上訴，被上訴人對其敗訴部分則未上訴。上訴人於本院聲明：(一)原判
    決關於上訴人敗訴部份廢棄。(二)被上訴人應再給付上訴人新台幣九十六萬五千六
    百三十七元，及自九十二年十月二十五日起至清償日止，按年利率百分之五計算
    之利息。
二、被上訴人則以：本件車禍雖係被上訴人之過失，但上訴人請求再給付腦部檢查及
    交通費、工作損失部份無法舉證，況縱使上訴人受傷尚不影響其顧問之工作，原
    審所判之精神慰撫金亦甚適當等語，資為抗辯，於本院聲明：上訴駁回。
三、上訴人主張被上訴人於九十二年一月十七日上午十時四十分許，駕駛車號６Ｓ－
    ７９７３號自用小客車，沿臺南市○○路內側快車道，由西向東行駛，途經該路
    與公園路口左轉時，因未注意車前狀況，撞及由西向東穿越道路之上訴人，致上
    訴人頭部外傷，左頭皮裂傷，左足踝挫傷及左肘、右膝擦傷等傷害之事實，已為
    被上訴人自認其有完全過失，並有道路交通事故現場圖、道路交通事故調查報告
    表(一)、(二)及事故現場蒐證照片十五張、臺灣省臺南區車輛行車事故鑑定委員會鑑
    定意見書、臺灣省車輛行車事故覆議鑑定委員會九十二年九月十六日府覆議字第
    九二一○八七九號函、行政院衛生署臺南醫院（以下簡稱為臺南醫院）九十二年
    一月廿一日診斷證明書及民生醫院九十二年三月七日診斷證明書在卷足憑（見刑
    事警卷第六至九、第十二至十四頁，臺灣臺南地方法院檢察署九十二年度偵字第
    五九三六號卷第十三至十四頁，原審刑事庭九十二年度交易字第一六二號卷第十
    頁、原審九十二年度交附字第一○一號卷，第六、七頁），上訴人上開主張，自
    屬實實。
四、次按因故意或過失，不法侵害他人權利者，負損害賠償責任。又不法侵害他人之
    身體或健康者，對於被害人因此喪失或減少勞動能力，或增加生活上之需要時，
    應負損害賠償責任。再不法侵害他人之身體、健康者，被害人雖非財產上之損害
    ，亦得請求賠償相當之金額。民法第一百八十四條第一項前段、第一百九十二條
    第一項、第一百九十五條第一項分別定有明文。被上訴人因駕車過失肇事致上訴
    人受傷，既如前述，則上訴人請求被上訴人賠償醫療費用、因此所增加之生活上
    需要、減少之工作收入以及精神慰藉金，自屬有據。至於上訴人請求被上訴人賠
    償之各項費用，就超過五萬二千七百四十一元部份是否應予准許，分述為次：
  (一)醫療費部份：上訴人於原審主張支出醫療費用六千二百三十一元，經原審准六千
    百四十一元之請求（被上訴人未上訴，本院不再審酌），而駁回其餘九十元之請
    求，該金額並無誤算之情事，上訴人亦未舉證證明其另有該九十元之醫藥費支出
    ，上訴人再請求該九十元之醫療費用，為無理由。
  (二)腦部檢查費部份：上訴人主張有此費用之支出，係以其腦部受傷遵高雄民生醫院
    醫生之囑咐應作之檢驗項目（二十四項），並對照中央健康保險局所編列之給付
    項目計算之費用，計七萬二千三百四十七元，應由被上訴人賠償云云。惟查，本
    院依職權向高雄市立民生醫院函詢上訴人於九十二年一、二月間因頭部外傷、左
    頭皮撕裂傷，是否有必要另作上訴人主張之二十四項神經系統檢查，及所需費用
    等項，獲覆：因上訴人至九十三年三月二十三日共十九次門診，仍主訴頭痛、頭
    暈，有必要時可施行33068B BrainＣＴ電腦斷層檢查（檢查費用為二千九百四十
    五元），有高雄市立民生醫院九十三年十一月二十五日高市民醫歷字第０九三０
    ００七０三二號在卷可參（見本院卷第四七、四八頁），上訴人既自九十三年三
    月以後，即未再民生醫院就診，且其車禍頭部外傷，迄今將近二年，其是否有施
    行33068B BrainＣＴ電腦斷層檢查，仍須另有專業醫生評估，且有實際施作，始
    可認有該項損害，而得向被上訴人請求，上訴人既未因本件車禍為其所陳之二十
    四項腦部檢查，則其請求被上訴人給付七萬二千三百四十七元腦部檢查費用，洵
    屬無據，不應准許。
  (三)交通費用部份：上訴人主張其支出交通費一萬九千八百元，即：往返高雄臺南就
    醫七趟，每趟金額一千二百元；另往返高雄市○○街至民生醫院二十一趟，每趟
    二百元；以及往返交通隊十二趟，每趟六百元等情，係以車資證明單二紙、前引
    醫療費用單據等為憑。惟原審已准其九十二年六月二日、六月十八日往返高雄台
    南就診二趟之交通費，計二千四百元，並准自高雄市○○街至民生醫院二十一趟
    ，每趟二百元計四千二百元，合計六千六百元之交通費（被上訴人未上訴，本院
    不再審究），而駁回五趟高雄至台南就醫之交通費六千元及十二趟往返交通隊之
    費用七千二百元合計一萬三千二百元部分之請求。經查上訴人所提出九十二年一
    月十七日至二十一日在臺南醫院就診之收據中，並未註明門診次數，對照本件交
    通事故係發生於一月十七日，上訴人即於當日在該院急診，嗣則於一月二十一日
    接受臺南市警察局交通隊車禍處理小組訊問，臺南醫院之診斷證明書亦係於當日
    開出，則僅能確認上訴人於一月十七日就診之事實；再上訴人係於臺南市○○路
    、民族路口發生車禍後，就近被送往臺南醫院急診，則當日自無往返臺南高雄就
    醫之問題，是此段期間之交通費請求，均不能准許；另往返交通隊部份，查上訴
    人僅於九十二年一月二十一日、四月三日曾分別接受臺南市警察局交通隊車禍處
    理小組、臺南市警察局第二分隊刑事組訊問，此外上訴人雖曾於台灣台南地方法
    院交通法庭訊問時，自陳「有去分局八次欲與被上訴人談和解」等情（台灣台南
    地方法院九十二年度交易字第一六二號，九十二年十月十六日言詞辯論筆錄，第
    三十頁），惟並無相關資料可資證明上訴人確有前往交通隊之事實，上訴人主張
    往返交通隊十二次，已待斟酌；再者，前所謂「交通隊」之所在，上訴人係乘坐
    何種交通工具，乃至單程車資金額，均未見上訴人提出任何事證以供參酌，上訴
    人主張每趟車資為六百元，亦難遽採；更何況車禍事故被害人請求交通費之賠償
    ，乃基於身體、健康受侵害而增加生活上之需要，上訴人縱有前往交通隊之事實
    ，亦係本於主張法律上權利之目的，尚難認屬生活所必須，上訴人此項請求，於
    法自屬無據，而不應准許。
  (四)減少工作收入：上訴人主張在訴外人辰聖工程顧問股份有限公司任職，每月顧問
    車馬費二萬元，因本件車禍受傷，半年不能工作，減少十二萬元收入云云。惟查
    上訴人主張其受有十二萬元之減少工作損失，固據提出辰聖工程顧問公司聘書影
    本一份為證。然原審調閱上訴人所得資料，並無該公司薪資所得之記錄，此觀稅
    務電子閘門財產所得調件明細表（見原審卷第四十五頁）甚明。雖證人丁○○即
    辰聖工程顧問公司負責人於本院證稱：「．．我是公司董事長，營業項目主要是
    做道路橋樑、景觀、排水，甲○○有污水、焚化爐處理方面的專長，一直我們的
    關係是個案處理，給予的報酬看案子的大小及所投入的時間，案子我們平常就都
    有開發，有時要向業主簡報說明，因為我是外行所以要請陳水木說明，以前並沒
    有每個月給予是按個案，但甲○○認為很難計算跟我說，在九十一年起我每個月
    起請顧問費用二萬元，我們公司在每年年底開所得稅，帳目都是公司小姐（即丁
    ○○之妻）處理，不知是否有開扣繳憑單給甲○○。九十二年初甲○○就發生車
    禍，因為怕他精神狀況不好故讓他休息一陣子，現在我們處理的方式都是以個案
    處理，這半年來因為甲○○身體狀況比較好，他再來找我，我們就以個案處理方
    式（約九十三年四月份、五月份左右）。甲○○家離我家約五百公尺遠，車禍之
    後我也常常向他請教問題．．˙九十二年以前公司約七、八個人，現在只剩下我
    跟我太太及五、六個員工」等語（見本院卷第六七頁）。然以證人丁○○所言其
    早已請上訴人為顧問，僅於九十一年一月至九十二年之期間約定按月以二萬元給
    予費用，而由原審所調閱之上訴人所得資料，並無該公司薪資所得之記錄，已如
    前述，辰聖工程顧問股有限公司既為營利事業，其職工之薪資可以費用列支，且
    公司對所給付之薪資、佣金等，有依法扣繳之義務，為營業稅法第二十五條、第
    八十八條所明定，且依社會常情，給付薪資予以扣繳，於申報營業所得稅時，可
    增加公司費用，除減少公司之稅金外，更免遭稅捐稽關之處罰，自屬有利於公司
    ，倘公司確有該支出，衡情實無漏報，造成公司增加稅賦並被處罰之理，況以辰
    聖工程顧問股份有限公司僅五、六個員工之小型公司，難謂有漏報之情，再辰聖
　　工程顧問股份有限公司亦無補報或稅捐機關查獲辰聖工程顧問股有限公司有應扣
　　繳而未扣繳之情事，則證人丁○○之前開自九十一年一月起至九十二年十二月止
　　，每月以二萬元僱請上訴人當顧問之證詞，有違常情，而難採信。再者，上訴人
　　並無另提出具體證據證明每個月收受該二萬元薪資，則上訴人是否任職該公司並
　　受有薪資，仍有疑義；且上訴人自陳擔任辰聖工程顧問公司之技術顧問，並無每
　　天到公司上班之必要（九十三年七月二十一日言詞辯論筆錄，原審卷第六十九頁
　　），足見上訴人之工作僅屬諮詢性質，則依上訴人傷勢以觀，對其工作能力應無
　　妨礙，上訴人此項請求亦不准許。
  (五)慰藉金元部份：上訴人因系爭車禍受有頭部外傷，左頭皮裂傷，左足踝挫傷及左
    肘、右膝擦傷等傷害，精神上受有痛苦等情，應屬實情，則上訴人依據民法第一
    百九十五條第一項之規定，請求被上訴人賠償其非財產上之損害，即屬有據。而
    法院對於精神慰藉金之量定，應斟酌侵權行為人，並被害人之身分、地位及經濟
    狀況等關係定之（最高法院七十六年台上字第一九○八號判例參照）；本院審酌
    被上訴人所受頭部肘、左足踝、右膝等傷勢，及因頭部係之頭皮有開放性傷口，
    治療期間影響外觀，並憂心併發症，再斟酌上訴人每年薪資所得約五十萬元，並
    無其餘資產，被上訴人每年薪資所得則約四十二萬元，除投資部份股票外，亦無
    其餘固定資產；以及兩造雖曾多次協調，惟因上訴人請求賠償金額過高，被上訴
    人願以十萬元或七萬元賠償，以致無法達成和解等情況，認上訴人所得請求之非
    財產上損害，以七萬元為適當，超過此金額範圍以外請求，即難認為正當。
五、綜上所述，上訴人依侵權行為之法律關係，請求被上訴人賠償八萬二千七百四十
    一元及自起訴狀繕本送達翌日即九十二年十月二十五日（查上訴人係於九十二年
    十月二十四日收受本件民事訴訟起訴狀繕本，有送達證書在卷可稽，參看原審九
    十二年交附民字第一０一號卷第二十二頁）起至清償日止，按年息百分之五計算
    之利息之部分，為有理由，應予准許，其餘逾此部分之請求，則屬無據，不應准
    許（按上訴人於原審請求一百零一萬八千三百七十八元本息，原判決判命被上訴
    人應給付五萬二千七百四十一元本息，而駁回其餘之訴後，上訴人就其敗訴部分
    即九十六萬五千六百三十七元本息，聲明不服而提起上訴，被上訴人就其敗訴部
    分則未據上訴，是本院所審究者僅上訴人上訴部分】。原判決就上開應准許部分
    ，其中三萬元本息部分，為上訴人敗訴之判決，尚有未洽，上訴人就此部分提起
    上訴，指摘原判決此部分不當，為有理由，自應由本院將原判決此部分予以廢棄
    ，並改判如主文第二項所示。至原判決就上開不應准許部分（另駁回其假執行之
    聲請部分，未據上訴人聲明不服），為上訴人敗訴之判決，經核並無不合，上訴
    人指摘原判決此部分不當，求予廢棄改判，非有理由，應予駁回。
六、兩造其餘爭執及舉證，於本判決之結果，已無若何之影響，毋庸贅論，附此敘明
    。
七、據上論結，本件上訴為一部有理由，一部無理由，依民事訴訟法第四百五十條、
　　四百四十九條第一項、第七十九條，判決如主文。
中　　　華　　　民　　　國　　九十三　　年　　　十二　　月　　二十八　　日
　　　　　　　　　　　　　　　　　　臺灣高等法院臺南分院民事第二庭
~B1審判長法官　吳　　志　　誠
~B2　　　法官　楊　　省　　三
~B3　　　法官　李　　素　　靖
右為正本係照原本作成。
不得上訴。
中　　　華　　　民　　　國　　九十三　　年　　　十二　　月　　二十九　　日
~B法院書記官　林　　鈴　　香
